【裁判字號】    98,交聲,3193
【裁判日期】    990305
【裁判案由】    聲明異議
【裁判全文】
臺灣高雄地方法院交通事件裁定        98年度交聲字第3193號
原處分機關  高雄市政府交通局
異  議  人
即受處分人  甲○○
上列異議人即受處分人因違反道路交通管理處罰條例案件，對於
高雄市政府交通局於民國98年11月9 日所為之處分（原處分案號
：高市交裁字第裁32-B00000000號）聲明異議，本院裁定如下：
    主  文
異議駁回。
    理  由
一、原處分意旨略以：異議人即受處分人甲○○於民國98年9 月
    9日6時55分許，駕駛車牌號碼U7-1985 號自用小客車，行經
    高雄市○○○路246 巷與鐵路街13巷口時，因有「轉彎車不
    讓直行車先行」及「違反道路交通安全規則肇事致人受傷」
    等違規，為高雄市政府警察局交通警察大隊員警掣單舉發。
    嗣原處分機關依照道路交通管理處罰條例第48條第1項第6款
    、第63條第1項第1款、第61條第3項規定，裁處異議人罰鍰
    新臺幣 （下同）900 元，並記違規點數4點等語。
二、聲明異議意旨略以：事故發生現場為「T」形路口，異議人
    當時準備由鐵路街13巷左轉進入鼓山二路246 巷口時，見鄭
    德川騎乘ZBI-500號重型機車由鼓山二路246巷急騁而來，即
    停車等候，然鄭德川所駕駛之ZBI-500 號重型機車便往異議
    人駕駛座前方葉子板撞上來，經下車查看發現鄭德川乃係酒
    駕失控撞到異議人之車輛而肇事，為此聲明異議，請求撤銷
    原處分等語。
三、按汽車行駛至交岔路口，轉彎車應讓直行車先行，道路交通
    安全規則第102 條第1 項第7 款定有明文。次按汽車駕駛人
    轉彎時，轉彎車不讓直行車先行者，處新臺幣600 元以上18
    00元以下罰鍰，並記違規點數1 點；又汽車駕駛人，駕駛汽
    車違反道路交通安全規則，因而肇事致人受傷者，記違規點
    數3 點，道路交通管理處罰條例第48條第1 項第6 款、第63
    條第1 項第1 款、第61條第3 項亦分別定有明文。
四、經查：
(一)、異議人於上開時、地，駕駛U7-1985 車牌號碼號重型機車，
    與鄭德川所騎乘之車牌號碼ZBI-500 號重型機車發生碰撞，
    致鄭德川受傷，異議人駕駛車輛為轉彎車輛，並已由其原先
    行駛之高雄市○路街13巷東向西行駛左轉駛入高雄市○○○
    路246 巷之路口等情，為異議人所不否認，並有道路交通事
    故現場圖、道路交通事故調查報告表（一）、（二）、道路
    交通事故談話紀錄表、現場照片4 幀附卷可稽，則此部分事
    實，堪以認定。
(二)、按道路交通管理處罰條例及道路交通安全規則有關「讓車」
    之規定，旨在確認行車順序及劃分道路路權，以維護交通往
    來之安全，待有路權之他車輛駕駛人通過，安全無虞時，始
    能再繼續通行之謂；據此解釋，左轉彎車應暫停讓直行車先
    行規定之旨，左轉彎車除應先暫停於交岔路口，讓直行車先
    行通過外，在左轉彎駛進路口之過程中，也須隨時注意對向
    車道直行來車之車況，作讓停之準備。是本件異議人於高雄
    市○○○路246 巷與鐵路街13巷口之Ｔ型路口，欲左轉鼓山
    二路246 巷時，自須在路口前停車、觀察，禮讓鼓山二路24
    6 巷方向之直行來車先行，待確認已無直行來車，且安全無
    虞時，方得起步左轉。惟查，異議人於案發時自承其行車時
    速每小時5 公里，有道路交通事故談話紀錄表附卷足稽（見
    本院卷第19頁），異議人嗣雖改稱其係停車狀態等語，然所
    述前後不一，實有疑義，又本件車禍撞擊點為異議人所駕駛
    之自小客車之「左前車頭葉子板」與鄭德川之重型機車之前
    車頭，亦有道路交通事故現場圖、現場照片在卷可考，鄭德
    川所騎乘之前開車輛相對於異議人而言，係擁有先行路權之
    直行車，業據說明如前，則異議人應先暫停，確認讓直行車
    先通過或研判該車之車速、距離確為安全時始可駛入路口，
    然其車輛竟仍與鄭德川所駕駛之車輛在交岔路口內發生碰撞
    ，顯見異議人確有轉彎車未讓直行車先行之違規事實，應甚
    明確，堪予認定，異議人上開所辯，洵無足採。
(三)、至異議人雖另以案發當時，鄭德川駕車有酒駕及超速之違規
    云云置辯，然異議人於案發當時駕駛車輛駛入路口前，如確
    有遵守交通規則，先行停車研判直行來車之車速、距離，並
    禮讓直行車先行，非如本件貿然駛入路口而佔用直行車路權
    ，要不致肇事，是縱令鄭德川騎乘車號ZBI-500 號重型機車
    確有異議人所指酒駕或超速狀況，仍無礙於本件異議人交通
    違規行為之成立，是異議人此部分所辯，亦無可採。
(四)、再者，舉發地點標誌、標線之劃設是否妥當，係屬公有公共
    設施應如何設置之問題，主管機關本即有其裁量權限，基於
    權力分立之原則，法院所得審認之範圍僅限於確定違規事實
    之有無及法規範涵攝、適用、評價之適當與正確與否。裁量
    權之運用若非顯然有濫用裁量、怠於裁量或逾越裁量範圍之
    違法情事，即非屬司法審查之對象。是異議人雖認舉發地點
    之路口有缺警示燈、無反光鏡或地面畫線問題等情，然道路
    標誌、標線之劃設係道路行政主管機關之職權，倘駕駛人對
    其本於職權所為之行政處分不服，應循行政爭訟途徑解決，
    尚不得援此於交通違規案件主張為不罰之事由，異議人所辯
    ，核與本案違規犯行無涉，無足據以為有利異議人之認定。
五、綜上，本件異議人前開違規事實，事證明確，原處分機關依
    道路交通管理處罰條例第48條第1 項第6 款規定，裁處異議
    人罰鍰900 元，並依同條例第63條第1 項第1 款、第61條第
    3 項規定，記異議人違規點數共4 點，核無違誤。本件異議
    人之異議為無理由，應予駁回。
六、據上論斷，應依道路交通案件處理辦法第19條，裁定如主文
    。
中    華    民    國    99    年    3     月    5     日
                       交通法庭  法  官  吳芝瑛
以上正本證明與原本無異。
如不服本裁定，應於收受送達後5 日內向本院提出抗告狀。
中    華    民    國    99    年    3     月    5     日
                                書記官   林麗文

司法院資訊處製作；財團法人民間司法改革基金會備份。
